【裁判字號】    89,訴,269
【裁判日期】    890713
【裁判案由】    誣告
【裁判全文】
臺灣基隆方法院刑事判決                          八十九年度訴字第二六九號
    公  訴  人  臺灣基隆地方法院檢察署檢察官
    被      告  乙○○
右列被告因誣告案件，經檢察官提起公訴（八十九年度偵字第四二六號），本院判決
如左：
    主  文
乙○○意圖他人受刑事處分，向該管公務員誣告，處有期徒刑伍月。
    事  實
一、乙○○所有坐落基隆市○○路二十巷六號五樓之房屋，於民國（下同）八十年七
    月間遭本院查封拍賣後，為劉素卿拍定取得所有權，惟雙方就前開房屋五樓違建
    加蓋處是否在拍賣範圍內一事，迭有爭執。劉素卿之夫甲○○於八十八年二月十
    日下午六時許，會同其子干鴻銘、管區○○路派出所警員吳宜蓉、鎖匠及二位工
    人曹文龍、曹清雲，前往上址，擬將乙○○置放在該屋內之物品搬出，適為乙○
    ○發現，便阻擋鎖匠開啟門鎖，甲○○見狀上前將乙○○推至樓梯旁，乙○○隨
    即離去。乙○○明知當日其並無攜帶皮包前往，且甲○○亦無以任何不法腕力或
    暴力、脅迫等不法方法取其皮包或其他財物，竟意圖使甲○○受刑事處分，向臺
    灣基隆地方法院檢察署提出告訴（八十八年度偵字第一三二三號），誣指甲○○
    搶奪、強盜其皮包內之美金一千元及港幣五千元等物，嗣該案經承辦檢察官為不
    起訴處分確定。
二、案經告訴人甲○○訴請台灣基隆地方法院檢察署檢察官偵查起訴。
    理  由
一、訊據被告乙○○矢口否認有何誣告犯行，辯稱：當日伊因發現告訴人甲○○帶人
    至伊上開住處，就擋在門口不讓鎖匠開鎖，告訴人甲○○即將伊推向牆邊，伊隨
    即離去，後來返回上開住處時發覺伊皮包內的財物不見了，而伊只認識甲○○，
    故認為甲○○應對伊財物的損失負責，所以才會於翌日向地檢署申告云云。惟查
    ：右揭事實，業據告訴人甲○○指訴稽詳，核與證人即當日在場之警員吳宜蓉、
    工人曹文龍及曹清雲等人證述：「：：：我未看見廖女有東西掉在現場」、「當
    天只有廖（指乙○○）、干（指甲○○）有手腳接觸，沒有人把乙○○架開，干
    有把廖推至樓梯旁，我確定當時並沒有皮包掉在現場」、「（問曹文龍有無見乙
    ○○所稱東西掉在現場，事後東西不見之事）沒有，根本沒有東西掉在現場」、
    「乙○○站在門邊，甲○○把他拉開不要他站在門口，後來乙○○走了，我未看
    見他有無東西掉在地上」情節相符（見台灣基隆地方法院檢察署八十八年度偵字
    第一三二三號偵查卷第五十一頁、第五十二頁、第五十八頁、第五十九頁）；且
    被告乙○○於本院審理時亦供稱：「（問當日前往上址時，是否有攜帶物品去）
    無，我所有之物品都擺在屋內，我只有帶我兒子及女兒去：：：」、「（問當天
    干某除將你推向牆邊外，是否有搶你的皮包或財物）當天並無搶我東西，我所有
    東西都在屋內」等語，是被告乙○○既未在當日攜帶任何財物前往上址，則告訴
    人甲○○又如何能在現場以強暴、脅迫等不法方式強取並不存在之物？參之被告
    乙○○於另案申告劉素卿、干鴻銘、曹文龍及曹清雲竊盜、妨害自由及毀損等案
    件時復改稱：「告竊盜，他們將我屋內財物丟在門口，我皮包內之美金被竊走，
    空皮包有在現場」等語（見台灣基隆地方法院檢察署八十八年度偵字第三三一四
    號偵查卷第三十六頁背面），顯見被告以其親歷事實，竟虛構情節，堅指告訴人
    犯罪行為，指名向該管公務員告訴，難謂無使告訴人甲○○受刑事處分之意圖，
    是被告上開所辯，純屬飾卸之詞，要無可採，事證明確，其犯行洵堪認定。
二、核被告所為，係犯刑法第一百六十九條第一項之誣告罪。爰審酌被告僅因細故而
    任意誣指他人涉犯暴力行為，對告訴人身心、名譽影響甚大，且犯後猶振詞狡辯
    ，不思悔悟等一切情狀，量處如主文所示之刑。
據上論斷，應依刑事訴訟法第二百九十九條第一項前段，刑法第一百六十九條第一項
，判決如主文。
本案經檢察官林楨森到庭執行職務
中      華      民      國      八十九      年     七     月    十三    日
                                    台灣基隆地方法院刑事第二庭
                                        法  官    林  玉  珮
右正本證明與原本無異。
如不服本判決，應於判決送達後十日內向本院提出上訴狀( 應附繕本 )，上訴於臺灣
高等法院。
                                        書記官    莊  怡  麗
中      華      民      國      八十九      年     七     月    十八    日
附錄論罪法條：
刑法第一百六十九條第一項：
意圖他人受刑事或懲戒處分，向該管公務員誣告者，處七年以下有期徒刑。


司法院資訊處製作；財團法人民間司法改革基金會備份。
